高雄高等行政法院裁定
111年度訴字第425號
原      告  莊適仲                                 
被      告  柯怡伶                              
上列當事人間有關稅捐事務事件，原告提起行政訴訟，經臺灣雲
林地方法院行政訴訟庭111年度簡字第21號裁定移送，本院裁定
如下：
　　主  文
一、原告之訴駁回。
二、訴訟費用由原告負擔。
　　事實及理由
一、按行政訴訟法第107條第1項第10款規定：「原告之訴，有下
    列各款情形之一者，行政法院應以裁定駁回之。但其情形可
    以補正者，審判長應定期間先命補正：……十、起訴不合程式
    或不備其他要件者」。又依同法第6條第1項前段規定：「確
    認行政處分無效及確認公法上法律關係成立或不成立之訴訟
    ，非原告有即受確認判決之法律上利益者，不得提起之」，
    可知確認訴訟係人民就特定之公法上法律關係之存在與否需
    有受確認判決之法律上利益。又起訴合法要件、訴訟權能、
    當事人適格及一般權利保護必要在適用上均有區分之必要；
    被告之訴訟實施權能 (passive Prozeßführungsbefu-gnis)
    ，意指就系爭權利義務關係得以自己名義作爲被告進行訴訟
    之權能，屬於程序合法要件之一。此與當事人適格之被告適
    格 (Passivlegitimation)或被告實體適格(Sachlegi-timat
    ion des Beklagten)概念應予區分。被告適格是指依照實體
    法為判斷基準，被告為系爭權利或義務之真正歸屬者而爲正
    確之被告，如有欠缺，則屬訴無理由判決駁回之問題(學說
    見解，請參考劉淑範，論確認訴訟之備位功能：行政訴訟法
    第六條第三項之意涵與本質，人文及社會科學集刊，第15卷
    第1期，2003年1月，73至75頁)。
二、原告起訴主張略以：原告於民國110年4月間出售坐落於雲林
    縣○○鎮○○路000號之房屋及土地後，未有剩餘款可供繳納該
    筆交易所得稅，此實則原告之責，此無疑義。原告因案於雲
    林第二監獄服刑迄今，尚未期滿，無力籌措繳稅資金，此亦
    為原告之過失，執行署嘉義執行處已針對原告名下所有資產
    處以凍結處分，亦屬合法。然近日上開執行處卻頻頻透過電
    話、發函文件要求繳稅義務人之家屬、父親、叔叔、3位姑
    姑、小孩要求說明與其無關之事，甚至言明要求代為繳納，
    造成家人惶恐不安，其中言語甚或有所威嚇之嫌。原告故依
    法懇請鈞院傳訊相對人於庭上確認納稅義務人，並請其透過
    正當法律程序對納稅義務人進行追討，勿再造成原告家人生
    活之恐惶、困擾。為此請確認本案納稅義務人並明文告知執
    行署所應處分之對象等語。
三、經查，原告自承其為納稅義務人，起訴時並附具以其為納稅
    義務人之稅額繳款書，此有卷附財政部中區國稅局個人房屋
    土地交易所得稅未申報核定稅額繳款書可憑（雲院卷第15頁
    ），足見依其主張本件並無人爭執其非納稅義務人，原告起
    訴主張確認納稅義務人，顯然欠缺確認利益；何況從原告主
    張看來，也看不出來原告有何主觀公權利或法律上利益受到
    侵害之虞，無從認為有訴訟權能；又原告提起確認訴訟，起
    訴狀上明確指定相對人為「法務部執行署嘉義執行處處長及
    該業務承辦人」，經本院查詢法務部行政執行署嘉義分署分
    署長為自然人柯怡伶，該業務承辦人顯然也是某自然人公務
    員，原告對自然人提起確認訴訟，其等作為被告在訴訟程序
    上顯然不具有進行訴訟之權能，原告起訴顯然不備要件，且
    依其情形無法補正，顯非合法，應予駁回。
四、結論︰原告之訴為不合法。
中　　華　　民　　國　　111 　年　　12　　月　　12　　日
             高雄高等行政法院第三庭
                         審判長法官  林　彥　君
                               法官  黃　堯　讚
                               法官  黃　奕　超
以上正本係照原本作成。
如不服本裁定，應於裁定送達後10日內以書狀敘明理由，經本院
向最高行政法院提出抗告（須按對造人數附具繕本）。
中　　華　　民　　國　　111 　年　　12　　月　　12　　日
                             書記官　楊　曜　嘉